【裁判字號】    98,裁,2091
【裁判日期】    980827
【裁判案由】    商標註冊
【裁判全文】
最  高  行  政  法  院  裁  定
                                      98年度裁字第2091號
上  訴  人  芬蘭商‧諾基亞西門子網路公司
代  表  人  甲○○○○○
訴訟代理人  陳明良律師
被 上訴 人  經濟部智慧財產局
代  表  人  乙○○
上列當事人間商標註冊事件，上訴人對於中華民國98年4月30日
智慧財產法院97年度行商訴字第123號行政判決，提起上訴，本
院裁定如下：
    主  文
上訴駁回。
上訴審訴訟費用由上訴人負擔。
    理  由
一、按依據智慧財產案件審理法第32條規定提起上訴者，即應適
    用行政訴訟法關於上訴審程序相關規定。對於智慧財產法院
    行政判決之上訴，非以其違背法令為理由，不得為之，行政
    訴訟法第242條定有明文。依同法第243條第1項規定，判決
    不適用法規或適用不當者，為違背法令；而判決有同條第2
    項所列各款情形之一者，為當然違背法令。是當事人對於智
    慧財產法院行政判決上訴，如依行政訴訟法第243條第1項規
    定，以智慧財產法院判決有不適用法規或適用不當為理由時
    ，其上訴狀或理由書應有具體之指摘，並揭示該法規之條項
    或其內容；若係成文法以外之法則，應揭示該法則之旨趣；
    倘為司法院解釋或本院之判例，則應揭示該判解之字號或其
    內容；如以行政訴訟法第243條第2項所列各款情形為理由時
    ，其上訴狀或理由書，應揭示合於該條項各款之事實。上訴
    狀或理由書如未依此項方法表明，或其所表明者與上開法條
    規定不合時，即難認為已對智慧財產法院行政判決之違背法
    令有具體之指摘，其上訴自難認為合法。
二、本件上訴人對於智慧財產法院民國（下同）97年度行商訴字
    第123號行政判決（下稱原判決）上訴，雖略以：被上訴人
    就上訴人申請註冊之「UNITING COMMUNITIES」商標（下稱
    系爭商標），應依商標識別性審查基準（下稱審查基準）之
    規定，參酌消費者需要運用想像力的程度、辭典定義、報紙
    、雜誌或網路的使用、競爭者可能需要使用的程序等因素，
    判斷其究屬暗示性標識或描述性標識，然被上訴人未就相關
    具體事實逐一判斷，有違行政程序法第4條規定；原判決對
    被上訴人之違法認定，未依審查基準予以審酌，率以上訴人
    在網頁上之記載，認定系爭商標係直接描述通訊傳輸商品或
    服務之功能及效果，忽視並無其他競爭者使用該詞彙之事實
    ，已違反審查基準，而有不適用法規及不備理由之違法；另
    上訴人於訴願時，即提供頗多已在國外就系爭商標指定使用
    相同設備及服務而核准之個案，尤多數以英語為母語之國家
    均核准註冊之案例，證明該英文「UNITING COMMUNITIES」
    在客觀上並非系爭商標指定使用之電腦、通訊設備或服務之
    簡單、直接、明顯之說明，並不足使消費者產生系爭商標係
    表彰其指定商品與服務，且對於競爭者無影響；又對於英文
    詞彙之真意，當以英文作為母語之國家認定為準，斷無以非
    英文為母語之國家另作英文詞彙真意認定，而否定母語國家
    認定之理，商標權為國際性之權利，各國規定一致，上訴人
    提呈主管機關之資料亦一致，原判決未依據任何證據，擅認
    上訴人「於外國使用本件商標情形及申請註冊所呈使用資料
    未必一致，各國商標法制及審查基準亦互相差異」，作為駁
    回上訴人引用該一致認定證據之理由，明顯欠缺法律依據，
    有判決不備理由之違法，又申請商標權註冊是否核准，當以
    最後確定者為準，原判決以系爭商標在美國審查未確定前之
    核駁情事，作為不認系爭商標具有識別性之理由，顯有不備
    理由之違法等語，為其論據。惟核上訴狀所載內容，或係重
    述其在原審業經主張而為原判決摒棄不採之陳詞，或係就原
    審取捨證據、認定事實之職權行使事項，指摘其為不當，或
    係就原審所為論斷或駁斥其主張之理由，泛言原判決不備理
    由及判決不適用法規，而未具體表明原判決究竟有如何合於
    不適用法規或適用不當、或有行政訴訟法第243條第2項所列
    各款之情形，尚難認為已對原判決之如何違背法令有具體之
    指摘。依首揭規定及說明，應認其上訴為不合法，應予駁回
    。
三、據上論結，本件上訴為不合法。依行政訴訟法第249條第1項
    前段、第104條、民事訴訟法第95條、第78條，裁定如主文
    。
中    華    民    國    98    年    8     月    27    日
                    最高行政法院第四庭
                        審判長法官  劉  鑫  楨
                              法官  吳  東  都
                              法官  黃  淑  玲
                              法官  劉  介  中
                              法官  曹  瑞  卿
以  上  正  本  證  明  與  原  本  無  異
中    華    民    國    98    年    8     月    28    日
                              書記官  吳  玫  瑩


司法院資訊處製作；財團法人民間司法改革基金會備份。
